臺灣桃園地方法院刑事判決               99年度訴字第905號
公  訴  人  臺灣桃園地方法院檢察署檢察官
被      告  郭威佑
            林俊男
上二人共同
選任辯護人  陳俊隆律師
上列被告因違反槍砲彈藥刀械管制條例等案件，經檢察官提起公
訴（98年度偵字第21414 號），本院判決如下：
    主  文
郭威佑攜帶兇器竊盜，處有期徒刑陸月；又意圖使犯人隱避而頂
替，處有期徒刑伍月，又於執行審判職務之公署審判時，證人於
案情有重要關係之事項，供前具結，而為虛偽陳述，處有期徒刑
陸月；又未經許可，持有可發射子彈具有殺傷力之改造手槍，處
有期徒刑壹年拾月，併科罰金新臺幣伍萬元，罰金部分如易服勞
役，以新臺幣壹仟元折算壹日，扣案之義大利TANFOGLIO 廠COMB
AT型，口徑9mm 之制式半自動手槍壹枝（含彈匣壹個，槍枝管制
編號為0000000000號) 沒收。應執行有期徒刑參年貳月，併科罰
金新臺幣伍萬元，罰金部分如易服勞役，以新臺幣壹仟元折算壹
日，扣案之義大利TANFOGLIO 廠COMBAT型，口徑9mm 之制式半自
動手槍壹枝（含彈匣壹個，槍枝管制編號為0000000000號) 沒收
。
林俊男意圖使犯人隱避而頂替，處有期徒刑伍月，又於執行審判
職務之公署審判時，證人於案情有重要關係之事項，供前具結，
而為虛偽陳述，處有期徒刑陸月。應執行有期徒刑拾月。其餘被
訴部分無罪。
    事  實
一、緣真實姓名年籍均不詳之成年人四人，欲前往設於桃園縣桃
    園市○○○街99號新雅旅館停車場內之萬順宮鐵皮屋尋隙，
    因乏交通工具及避免為人識破身分，遂先驅使郭威佑竊取車
    牌，郭威佑乃聽令而基於為第三人不法所有之意圖，於民國
    98年9 月7 日上午7 時許，在桃園縣龍潭鄉八德村21之2 號
    旁，以客觀上可作為兇器使用之螺絲起子1 支（未扣案），
    竊取車牌號碼9787-JU 號車牌2 面；繼驅使林俊男於98年9
    月9 日上午10、11時許，在新竹縣竹東鎮○○路上向不知情
    之何世榮借得車牌號碼R3-0905 號金黃色自用小客車一輛，
    轉交予渠等四人使用。四人取得車輛後立將郭威佑所竊得之
    車牌懸掛其上，隨即出發前往設於桃園縣桃園市○○○街99
    號新雅旅館停車場內之萬順宮鐵皮屋而於同月日下午3 時50
    分許，將車直接駛入停車場內，快速轉彎掉頭以車頭向外，
    車尾朝內之方式停妥車輛，其中駕駛者留在駕駛座上，以利
    接應，其餘三人旋下車兵分二路，一路單人持具有殺傷力，
    可供擊發同口徑制式子彈，為義大利TANFOGLIO 廠COMBAT型
    ，槍號為AB28587 ，槍管內具6 條右旋來復線之口徑9mm 之
    制式半自動手槍1 枝（槍枝管制編號：0000000000號）立於
    鐵皮屋之窗前警戒，一路二人分持鋁棒、木棍，拉開鐵皮屋
    之拉門，攻擊當時適在鐵皮屋內之周繼隆、周宗敏、鍾國宏
    等三人，同時持槍立於窗戶旁邊之人亦開槍示警，周繼隆三
    人便立即反擊，間不容髮之際鍾國宏拿取屋內玻璃桌砸中其
    中一人之腳，令之倒地，其餘二人見勢頭不對，旋扶起倒地
    之同伴，往車上移動，該持槍者為阻止周某等之追捕遂回身
    對空鳴槍一槍，震懾住周某等人不敢繼續追捕後，隨即上車
    離去。郭威佑、林俊男、李易書（於民國99年11月6 日死亡
    、由本院另為公訴不受理判決）均明知前揭98年9 月9 日下
    午3 時50分許，其三人均非實際前往上述地點尋隙之人，卻
    基於不詳原因，在不詳時地均願意頂替該實際前往鐵皮屋之
    四名成年男子以承擔刑事責任，並達成由郭威佑單獨承擔持
    有槍彈之刑責之協議，議定後，郭威佑遂於不詳時、地間自
    某不詳人處收受持有前開作案槍枝及由金屬彈殼組合直徑8.
    8mm 金屬彈頭而成之非制式子彈1 顆，繼於98年9 月11日上
    午9 時許前之某時，由郭威佑攜帶槍彈與林俊男及李易書會
    合後，一同前往桃園縣桃園市○○路18號之碧雲天汽車旅館
    107 室投宿，並由郭威佑將槍彈藏於房間床頭櫃底下，三人
    旋意圖使前開實際作案之人隱避而基於頂替之犯意，在98年
    9 月11日上午9 時許，由郭威佑撥打房內電話予警方，自稱
    渠等為前往上開鐵皮屋敲打及持槍射擊之人，警方乃依報前
    往碧雲天汽車旅館逮捕其三人並起出槍彈。迨本案進入偵查
    階段而於99年1 月8 日臺灣桃園地方法院檢察署檢察官偵訊
    時，經檢察官告知郭威佑、林俊男具結義務、得拒絕證言之
    權利及偽證處罰之意旨，並諭令其等朗讀結文內容且在結文
    上簽名具結後，就上開犯行，共犯為何人之與案情有重要關
    係之事項，分別訊問時，其二人仍為彼此及李易書即為98年
    9 月9 日下午3 時50分許至鐵皮屋持槍射擊之人之虛偽供述
    。
二、案經桃園縣政府警察局桃園分局報請臺灣桃園地方法院檢察
    署檢察官偵查後提起公訴。
    理  由
壹、證據能力部分：
一、被告郭威佑於警詢、偵訊、本院準備及審理程序中對於其涉
    犯攜帶兇器竊盜罪、持有槍彈罪部分所為不利於己之自白，
    並無證據證明係出於強暴、脅迫、利誘、詐欺、疲勞訊問、
    違法羈押或其他不正之方法，且核與事實相符，依刑事訴訟
    法第156 條第1 項規定，自有證據能力。
二、按被告以外之人於偵查中向檢察官所為之陳述，除顯有不可
    信之情況者外，得為證據，刑事訴訟法第159 條之1 第2 項
    定有明文。經查，本判決後述所引用之證人周繼隆、周宗敏
    、鐘國宏、郭威佑、林俊男於檢察官前所為之證述，均經具
    結，其等於偵查中之證述並無顯不可信之情況，依前開規定
    ，應有證據能力。
三、次按測謊鑑定，係依一般人若下意識刻意隱瞞事實真相時，
    會產生微妙之心理變化，例如：憂慮、緊張、恐懼、不安等
    現象，而因身體內部之心理變化，身體外部之生理狀況亦隨
    之變化，例如：呼吸急促、血液循環加速、心跳加快、聲音
    降低、大量流汗等異常現象，惟表現在外之生理變化，往往
    不易由肉眼觀察，乃由測謊員對受測者提問與待證事實相關
    之問題，藉由科學儀器（測謊機）錄受測者對各個質問所產
    生細微之生理變化，加以分析受測者是否下意識刻意隱瞞事
    實真相，並判定其供述是否真實；測謊機本身並不能直接對
    受測者之供述產生正確與否之訊號，而係測謊員依其專業之
    學識及經驗，就測謊紀錄，予以客觀之分析解讀，至於測謊
    鑑定究竟有無證據能力，刑事訴訟法並無明文規定，惟實務
    上，送鑑單位依刑事訴訟法第208 條第1 項規定，囑託法務
    部調查局或內政部警政署刑事警察局為測謊檢查，受囑託機
    關就檢查結果，以該機關名義函覆原囑託之送鑑單位，該測
    謊檢查結果之書面報告，即係受囑託機關之鑑定報告，該機
    關之鑑定報告，形式上若符合測謊基本程式要件，包括：（
    一）經受測人同意配合，並已告知得拒絕受測，以減輕受測
    者不必要之壓力。（二）測謊員須經良好之專業訓練與相當
    之經驗。（三）測謊儀器品質良好且運作正常。（四）受測
    人身心及意識狀態正常。（五）測謊環境良好，無不當之外
    力干擾等要件，即賦予證據能力，非謂機關之鑑定報告書當
    然有證據能力；具上述形式之證據能力者，始予以實質之價
    值判斷，必符合待證事實需求者，始有證明力。又按測謊鑑
    定，係依一般人在說謊時，會產生遲疑、緊張、恐懼、不安
    等心理波動現象，乃利用測謊儀器將受測者之上開情緒波動
    反應情形加以紀錄，用以判別受測者所供述之真實性，倘受
    測者愈想壓抑其謊言所產生之情緒，在測謊儀器上會愈產生
    明顯之情緒波動反應，反之，則無此不實之波動反應。從而
    測謊鑑定結果，如就否認犯罪有不實之情緒波動反應，並非
    不得供審判上之參酌，只是不得採為有罪判決之唯一憑據而
    已，最高法院最高法院97年度臺上字第123 號判決、92年度
    臺上字第2282號及91年度臺上字第4080號判決均可資參照。
    經查：檢察官徵得被告2 人之同意，將其等送至法務部調查
    局接受測謊，並經該局作成測謊鑑定書及測謊過程參考資料
    1 份，上開測謊過程參考資料包括：（一）測謊同意書、（
    二）身心狀況調查表、（三）測謊問卷內容題組（包含檢測
    方法）、（四）生理記錄圖（含呼吸、膚電、脈搏）、（五
    ）測謊儀器運作情形、（六）測謊施測環境評估、（七）施
    測者專業資格證明等項目，足認本件測謊於正當程序下進行
    ，且由該局專業人員依其專業之學識及經驗，就測謊紀錄予
    以客觀分析解讀，符合最高法院上開判決揭示之測謊基本程
    式要件，是以，上開測謊結果當具證據能力。
四、現行刑事訴訟法關於「鑑定」之規定，除選任自然人充當鑑
    定人外，另設有囑託機關鑑定制度。依同法第198 條、第20
    8 條之規定，不論鑑定人或鑑定機關、團體，固均應由法院
    、審判長、受命法官或檢察官視具體個案之需要而為選任、
    囑託，並依第206 條之規定，提出言詞或書面報告，始符合
    同法第159 條第1 項所定得作為證據之「法律有規定」之情
    形。否則所為之鑑定，仍屬傳聞證據。然於司法警察機關調
    查中之案件，為因應實務上，或因量大、或有急迫之現實需
    求，併例行性當然有鑑定之必要者，例如毒品之種類與成分
    、尿液之毒品反應，或者槍彈有無殺傷力等鑑定，基於檢察
    一體原則，得由該管檢察長對於轄區內之案件，以事前概括
    選任鑑定人或囑託鑑定機關、團體之方式，俾便轄區內之司
    法警察官、司法警察對於調查中之此類案件，得即時送請先
    前已選任之鑑定人或囑託之鑑定機關、團體實施鑑定，以求
    時效。此種由檢察機關概括選任鑑定人或概括囑託鑑定機關
    、團體，再轉知司法警察官、司法警察於調查犯罪時參考辦
    理之作為，法無明文禁止，係為因應現行刑事訴訟法增訂傳
    聞法則及其例外規定之實務運作而為。此種由司法警察官、
    司法警察依檢察官所概括選任之鑑定人或囑託鑑定機關、團
    體所為之鑑定結果，與檢察官選任或囑託為鑑定者，性質上
    並無差異，同具有證據能力（最高法院96年度臺上字第2860
    號判決意旨參照）。查98年10月26日內政部警政署刑事警察
    局刑鑑字第0980127533號鑑定書（見98年度核退字第134 號
    卷第4 至5 頁反面）係桃園縣政府警察局桃園分局局依檢察
    機關概括授權而委託內政部警政署刑事警察局執行鑑定職務
    所出具之書面鑑定報告，揆諸上揭判決意旨，自有證據能力
    。
五、再按被告以外之人於審判外之言詞或書面陳述，除法律有規
    定者外，不得作為證據，刑事訴訟法第159 條第1 項定有明
    文；同法第159 條之5 規定被告以外之人，於審判外之陳述
    ，雖不符前4 條（指第159 條之1 至第159 條之4 ）之規定
    ，而經當事人於審判程序同意作為證據，法院審酌該言詞陳
    述或書面陳述作成時之情況，認為適當者亦得為證據。而所
    謂「審酌該陳述作成時之情況，認為適當」者，係指依各該
    審判外供述證據製作當時之過程、內容、功能等情況，是否
    具備合法可信之適當性保障，加以綜合判斷而言。本判決下
    列所引用之各該被告以外之人於審判外之陳述（含書面陳述
    ），雖屬傳聞證據，惟當事人及選任辯護人經本院提示，迄
    言詞辯論終結前均未聲明異議，而本院審酌結果，認上開證
    據資料製作時之情況，尚無違法不當及證明力明顯過低之瑕
    疵，亦認為以之作為證據應屬適當。揆諸前開規定，爰依刑
    事訴訟法第159 條之5 規定，認前揭證據資料均有證據能力
    。
六、本件扣案之口徑9mm 制式半自動手槍，為義大利TANFOGLIO
    廠COMBAT型（槍枝管制編號0000000000）手槍1 枝及直徑8.
    8mm 金屬彈殼組合之非制式子彈1 顆，與被告郭威佑被訴犯
    槍砲彈藥刀械管制條例第7 條第4 項未經許可持有手槍、第
    12條第4 項未經許可持有子彈等犯罪事實相關聯，且查無員
    警違法取證或其他瑕疵，亦有調查之必要性，自有證據能力
    。
貳、有罪部分：
一、郭威佑涉犯加重竊盜部分：
    訊據被告郭威佑就上揭攜帶兇器加重竊盜於警詢、偵訊及本
    案審理中均坦承不諱（見偵卷第6 、7 、14反、111 、142
    、235 頁、本院審訴卷第44頁、本院卷第130 、132 頁反面
    ），核與證人林俊男於警詢、偵查中經具結之證述（見偵卷
    第20、111 、136 、139 頁、本院卷第160 頁反面）、李易
    書於警詢、偵查中經具結之證述（見偵卷第25、155 、165
    頁）、被害人即被竊號碼9787-JU 號車牌二面之所有人黃文
    青於警詢及審理中之證述（見98年度核退字第134 號卷第8
    頁反面、本院卷第154 頁反面至第155 頁反面) 互核大致相
    符，僅就失竊之車牌號碼9787 -JU號之車輛顏色，被告於偵
    查、審理中供稱：伊於98年9 月7 日上午7 時許，在桃園縣
    龍潭鄉○○路附近，當時路旁停了一排車，是一個坡道，旁
    邊有樹，沒有房子也沒有路燈，再過去20公尺有一個社區，
    所竊車牌的車子是黑色的，事後警察沒有偕同伊至案發地點
    ，亦沒有與伊看過案發地點之照片等語（見偵卷第6 、7 、
    142 、235 頁、本院卷第138 頁反面、155 頁反面) ；證人
    黃文青於本院審理時證述：伊於98年9 月7 日發現車牌被竊
    ，該車是白色的，停放於仁德產業道路（包含梅龍路）的斜
    坡車道上，是在轉彎處，該道路兩旁有停放其它車輛，道路
    旁有種樹、沒有房子，沒印象有路燈，前面有社區等語（見
    本院卷第154 頁反面至第155 頁反面），被告郭威佑就失竊
    時間、地點、周圍環境之詳細描述與證人黃文青所述均完全
    一致，僅關於汽車顏色有所不同，然被告郭威佑行竊時間為
    清晨，周圍又無路燈，無法排除因天色未明，竊車緊張等因
    素，致誤認白色為黑色之情況，況被告郭威佑於本院審理時
    改稱：伊記錯顏色等語（見本院卷第156 頁），此外，復有
    失車案件基本資料詳細畫面報表、桃園縣政府警察局車輛協
    尋電腦輸入單、失竊車牌號碼9787-JU 號2 面之自小客車停
    放位置圖、車牌號碼9787-JU 號自小客車牌照影本、車牌失
    竊現場照片1 張（見偵卷第52至54、63頁，照片編號10，98
    年度核退字第134 號卷第18頁）在卷可佐，足認被告郭威佑
    前揭具任意性自白與事實相符，均應堪採信。
二、郭威佑、林俊男涉犯頂替、偽證罪部分：
  (一)訊據被告郭威佑、林俊男均矢口否認有何頂替、偽證罪嫌均
    辯稱：渠等於案發當日確實有至現場，被告郭威佑為開槍之
    人云云。經查：三名姓名年籍不詳之成年男子，於98年9 月
    9 日下午3 時50分許，搭乘懸掛車牌號碼9787-JU 車牌之車
    牌號碼R3-0905 號自用小客車前往位於桃園縣桃園市○○○
    街99號周宗敏、周繼隆及鍾國宏在內之萬順宮鐵皮屋尋隙，
    由其中2 名男子分別持鋁棒、木棍進入上開鐵皮屋內敲打，
    另1 名男子則持具殺傷力，可供擊發同口徑制式子彈，為義
    大利TANFOGLIO 廠COMBAT型，槍號為AB285877，槍管內具6
    條右旋來復線之口徑9mm 之制式半自動手槍1 枝（槍枝管制
    編號：0000000000號）向屋內朝斜上方射擊4 次後，隨即離
    去之事實（下稱尋隙事件），有證人周宗敏、周繼隆及鍾國
    宏迭於偵、審中之證述（見98年度核退字第134 號卷第11至
    16頁、偵卷第35至36、39至40、43至45、110 、127 至129
    頁、本院卷第62頁反面至70頁反面）；並有證人即不知情之
    車牌號碼R3-0905 號自用小客車車主何世榮之在警詢證述（
    98年度核退字第134 號卷第10至14頁）可憑，復有監視錄影
    器翻拍畫面9 張、案發現場採證照片、現場子彈、彈殼照片
    8 張（見偵卷第59-63 頁，照片編號1 至9 、71至75頁) 在
    卷可參，首堪認定。
  (二)第查，證人周宗敏在偵、審中證述：3 名男子中，其中有2
    人身高差不多，都有170 幾公分，1 人較矮，不到168 公分
    ，但身形都是瘦的；被告林俊男像是高的，而被告郭威佑的
    身形我完全沒有印象，因為我看到都是瘦瘦的；我是後來他
    們要將跌倒的男子架起時，從監視器瞄到他們的身影，持槍
    男子身形絕非被告郭威佑，我有注意他們的身形，看得很清
    楚，因為當時鐘國宏在跟他們打架等語（見偵卷第128 頁、
    本院卷第67、70頁反面）；證人周繼隆於審判中證述：我記
    得一個瘦瘦的，另兩個是中等身材，被告林俊男的身形比較
    像其中一個中等身材、手持棍棒的男子，被告郭威佑根本不
    像當天到場的任何一個；他們要走時，持槍之男子將跌倒之
    男子架起時，我瞄到一眼，跌倒之男子是手持棍棒男子中較
    瘦小的那個等語（見本院卷第68至70頁）；證人鐘國宏於審
    理中證稱：3 人中其中持棍棒的兩人，一個比我（身高約17
    0 公分）高、一個比我矮，但都是瘦瘦的，從監視器畫面看
    到持槍的男子，較壯碩約170 幾公分左右，但應該沒有被告
    郭威佑這麼胖，被告林俊男像其中持棍棒之男子等語（見本
    院卷第63至64頁反面），均一致證述被告郭威佑之身形與案
    發當天持槍尋隙之人，顯不相同；另被告林俊男自警詢、審
    判中皆供稱其為案發當日跌倒受傷之人等語（見偵卷第19頁
    、本院卷第66、70頁) ，參以被告林俊男復證稱：李易書身
    高接近170 公分等語（見本院卷第70頁）、被告林俊男身高
    為181 公分、被告郭威佑身高178 公分，有卷附照片可稽（
    見偵卷第102 、104 頁），而證人周繼隆證述被告林俊男之
    身形類似其中一手持棍棒之男子，而跌倒之男子是手持棍棒
    男子中較瘦小的那個，已如上述，是被告林俊男為被告三人
    中最高者，且高達181 公分，然跌倒之男子為較瘦小者，二
    者顯有差異，且此部分又為證人周繼隆親眼所見，並非透過
    監視畫面，應無誤認之可能，是被告郭威佑、林俊男是否為
    當日前往鐵皮屋尋隙之男子，顯屬有疑。
  (三)復查，被告郭威佑在警詢證稱：「（問：請你將當天發生情
    形做始末陳述？）答：那天我在上星期六（98年9 月5 日）
    在永安漁港遇見我朋友綽號「小雞」（即被告林俊男，下同
    ），我請他幫我處理一些事情，於是約他98年09月06日14至
    15時左右至龍潭交流道接我... 」（見偵卷第8 頁）、「（
    問：你與林俊男、李易書3 人在對於上開案件是何時、何地
    ，開始發起（策劃）行動過程為何？）答：上禮拜六（98年
    9 月6 日）晚上我騎乘我弟的機車L3P-821 號重機車在永安
    漁港遇見林俊男，於是我臨時起意約林俊男禮拜三（98年9
    月9 日）下午2 至3 時許，開車到龍潭交流道接我... 當天
    我沒有跟他（指林俊男）電話連繫。我與林俊男是湊巧在永
    安漁港碰面，李易書事案發當天林俊男帶來載我的... 」（
    見偵卷第14頁反面）、「（問：你與林俊男、李易書3 人在
    對於上開案件是何時、何地，開始發起（策劃）行動過程為
    何？) 答：... 由經國路直走接慈文路右轉進入私人停車場
    ，我便拿出二面大牌車號9787-JU 直接黏貼於原車牌上（經
    警方提示原車牌號碼為R3-0905 ）」（見偵卷第14頁反面）
    「（問：案發當天你與綽號「小雞」及「阿書」（李易書，
    下同）各分持何器具？）答：綽號「小雞」持鐵棒，「阿書
    」徒手，我則持90手槍一把插在腰際，為了防身等語」（見
    偵卷第8 至9 頁）、「（問：案發當天你是穿著何衣物至萬
    順宮內？）答：黑色衣褲及帽子，臉帶白色口罩。」（見偵
    卷第13頁）、「（問：請你將當天發生情形做始末陳述？)
    答：... 被對方拿桌椅、茶几往外丟，導致我的朋友「小雞
    」跌倒，於是我慌張走到門口把窗戶敲破，並對屋內上方開
    槍，為了嚇阻他們開了三槍，於是與另一位朋友把「小雞」
    扶到車上，我怕他們又追上來，想對空再鳴槍，結果槍卡彈
    ，我便再上膛一次，結果掉一顆子彈在地上，又誤觸扳機走
    火一發，隨後我們就從新雅飯店停車場出來右轉新埔七街往
    南平路接經國路往桃園市區方向逃逸... 」（見偵卷第8 頁
    ）、「（問：你與林俊男、李易書3 人在對於上開案件是何
    時、何地，開始發起（策劃）行動過程為何？) 答：... 林
    俊男就被桌子絆倒，於是我見狀慌張走到窗戶前用右手敲破
    玻璃，這時拔槍對沒有人的地方射擊3 槍，李易書則上前去
    扶林俊男，於是我也走上前，幫忙扶林俊男到我們所駕駛的
    車旁邊，當時一片混亂我害怕對方衝出來，我為了要威嚇對
    方一時情急，再上一次膛掉出一發子彈，又誤觸扳機擊發出
    1 發，再來我們慌張上車由林俊男開車，我坐副駕駛座指揮
    林俊男一出新雅停車場右轉前往小路直行看見南平路，然後
    右轉經國路直行回慈文路停車場... 」（見偵卷第14頁反面
    至第15頁）、「（問：警方是如何查緝你到案？）答：是我
    受不了良心之譴責，於今日（98年9 月11日）自行撥打電話
    至同安派出所報案」（見偵卷第9 頁）等語；被告郭威佑於
    偵查中具結復證稱：「（問：你去之前是如何與李易書、林
    俊男說的？）答：有一天晚上我到永安漁港與李易書、林俊
    男碰面，時間我忘記了，我就跟他們約時間到龍潭載我，然
    後叫他陪我去處理事情，至於何事我沒有告訴他們... 」（
    見偵卷第141 頁）、「（問：9787-JU 的車牌為何掛在上述
    何世榮的車輛上？）答：... 因為我自己沒有車，就想先去
    拔車牌，再裝在別人車子上，在案發當天去教訓別人」（偵
    卷第42頁）、「（問：你們3 人分別手持何物？）答：我下
    車沒有拿東西，李易書、林俊男2 人手持棍棒，我是看他們
    被打，一時情急才掏槍予以還擊」（見偵卷第141 頁）、「
    （問：當天李易書、林俊男手持的鐵棒是何人提供？）答：
    是我帶去的，2 支都是鐵棒」（見偵卷第142 頁）、「（問
    ：98年9 月9 日下午3 時50分許，在桃園市○○○街99號新
    雅商務旅館停車場發生一起槍擊案件，你有無在場？）答：
    有，我穿黑色帽T 、黑色牛仔褲、鴨舌帽、戴白色手套、帶
    黑色口罩。」（見偵卷第140 頁）「( 問：李易書和林俊男
    於案發當天的穿著？答：李易書穿黑色T 恤、黑色牛仔褲，
    有戴黑色口罩及黑色帽子，林俊男也是穿一樣的，2 人也都
    有戴白色手套。（問：口罩是一起去買的？）答：是，是我
    去便利商店買的，他們2 人沒有一起去買，那不是案發當天
    買的。」（見偵卷第141 頁）等語；被告郭威佑在審理中又
    具結證稱：「（問：98年9 月9 日案發當天，你跟林俊男、
    李易書是如何相約的？）答：我是用公共電話跟他們約的，
    跟他們約在龍潭交流道附近，要他們載我過去。（問：請說
    明從案發前你與他們碰面跟打電話給他們之後所有的經過？
    ）答：案發的前幾天，我打電話給林俊男，跟林俊男講說我
    心情不好有事情要他陪我去處理，我就約林俊男案發當天在
    龍潭交流道接我，約好之後我就把電話掛掉... 」（見本院
    卷第128 頁反面０、「（問：在檢察官面前你稱「我是在某
    一天的晚上在永安漁港跟林俊男、李易書碰面，我與他們相
    約到龍潭載我，叫他們陪我去龍潭處理事情」，對此有何意
    見？答：沒有李易書，應該是講錯了，因為那個時候我跟李
    易書不認識。（問：有無在永安漁港碰到林俊男？）答：有
    ，但是從來沒有在永安漁港碰到李易書。」（見本院卷第13
    4 頁）、「（問：你說你是在慈文路跟經國路的停車場把車
    牌拔下來換上去的，拔下來的車牌你放在何處？）答：何世
    榮原本車子的車牌，我拔下來放在停車場旁邊的草地」（見
    本院卷第132 頁反面）、「（問：請說明從案發前你與他們
    碰面跟打電話給他們之後所有的經過？）答：... 我就坐上
    駕駛座，同時將我帶來的棍棒交給直林俊男... 」等語（見
    本院卷第128 頁反面）；「（問：林俊男有無攜帶其他的東
    西嗎？）答：沒有，只有我交給他的棍棒而已。（問：棍棒
    何時準備的？）答：是我在龍潭交流道那裡等林俊男的時候
    在路上撿到的，是鐵棒... 」（見本院卷第129 頁反面）、
    「（問：你鐵棍是一上車就交給林俊男嗎？）答：是的。」
    （見偵卷第133 頁）、「（問：你當天的穿著打扮？）答：
    全身黑色的衣服，是T 恤跟牛仔褲，還有口罩跟帽子。（問
    ：什麼樣的口罩跟帽子？）答：黑色的口罩、黑色的帽子。
    （問：林俊男的穿著打扮？）答：也是黑色的T 恤跟牛仔褲
    。（問：還有其他的嗎？）答：還有黑色的帽子。（問：林
    俊男是否是穿黑色的衣褲？）答：是的。（問：李易書當天
    的穿著？）答：也是全身黑色的，都是黑色的衣物，就是T
    恤跟牛仔褲，還有一頂黑色的帽子。（問：林俊男跟李易書
    並沒有戴口罩？）答：有，是我後來去超商買的。（問：你
    什麼時候去超商買的？）答：我是在桃園那附近的超商買的
    ，是到達新雅旅館之前買的，是在全家便利商店買有點藍綠
    色的口罩。（問：你剛剛說你帶黑色的口罩？為什麼現在又
    說是買藍綠色的口罩？) 答：我是說我幫他們買藍綠色的口
    罩，而我自己是帶黑色口罩。」（見本院卷第129 至130 頁
    ）、「（問：林俊男的鴨舌帽是什麼顏色？）答：黑色或白
    色，我們有戴帽子就對了，但是什麼顏色我忘了。」（見本
    院卷第134 頁反面）、「（問：林俊男下車之後發生什麼事
    情？）答：往宮廟裡面走，對方一反擊我們就進去扶林俊男
    ，情急之下我把外面窗戶敲破，往他們宮廟裡面斜上方開槍
    ，我開了兩、三槍，接著我們就扶林俊男上車後就把車子開
    走，李易書就是負責把林俊男扶走，我情急的時候，在要走
    的時候，我有誤扣了扳機，因為我怕對方會跑出來。（問：
    李易書從何處上車？）答：李易書從後面右邊先扶林俊男上
    車，接著李易書也跟著從右邊上車，然後我就開車走了...
    」（見本院卷第130 頁反面）、「（問：你拔車牌之後，又
    做了什麼事情？）答：因為我想想不對，既然出了事情，就
    找他們出來投案好了，當天晚上9 、10點的時候，我打電話
    給林俊男說主動投案好了，既然事情都發生了，要他跟我一
    起去投案，我打電話叫林俊男去碧雲天飯店，我跟他說我會
    開一個房間，是我自己先到碧雲天的，李易書是林俊男通知
    的，他們兩個人是一起到的，到了之後我跟他們講我們準備
    要投案了，因為事情搞得太大條了，因為槍是我開了，我不
    想拖累他們。」（見本院卷第131 頁反面）等語；而被告林
    俊男在警詢中係供稱：「（問：當日（9 號）你三人如何相
    約見面？何人邀約？）答：是於上禮拜六（98年9 月5 日）
    ，在桃園永安漁港我二人相遇，郭威佑問我下星期三（98年
    9 月9 日）要不要去找他幫他忙，我答應他便相約9 號下午
    15時在龍潭交流道見面，當日中午我順便約李易書一同出來
    玩。」（見偵卷第19頁）、「（問：警方於事後調閱天羅地
    網監視器發現，你所駕駛之福特自小客車車號9787-JU 係失
    竊車牌，你作何解釋？）答：該9787 -JU號兩面車牌是郭威
    佑所有，是他於當年09月09日15時許，在桃園市○○路與民
    生路停車場貼上，我不知道該車牌係失竊車牌。」（見偵卷
    第20頁）、「( 問：於98年09月09日15時50分，桃園市○○
    ○街99號「新雅旅館」後停車場（萬順宮）發生之槍擊案，
    當時你有無在現場？請詳述當時情形？）答：... 到達該址
    我們三人一同下車，我手拿鐵棍而郭威佑及李易書則空手
    ...
    」（見偵卷第19頁）、「（問：案發當天你穿著為何？）答
    ：身穿黑色上衣、深藍色牛仔褲、米黃色帽子、白色口罩。
    」（見偵卷第20至21頁）、「（問：於98年09月09日15 時
    50分，桃園市○○○街99號「新雅旅館」後停車場（萬順宮
    ）發生之槍擊案，當時你有無在現場？請詳述當時情形？）
    答：... 我單獨進入萬順宮內，剛進入宮內便遭人用茶几攻
    擊，讓我摔倒在地，李易書見狀立即上前拉我，此時聽到有
    人開槍，我才看到郭威佑持槍在開，我與李易書馬上跑上車
    ，隨後郭威佑也一同上車，我立即開車逃離。」（見偵卷第
    19頁）等語；被告林俊男於偵查中具結後證稱：「（問：李
    易書為何會參與此事？）答：是我問李易書要不要跟我一起
    陪我上來桃園找朋友，他就說好，我並沒有告訴李易書要做
    什麼事。我上來桃園之後，大約上午11時我碰到郭威佑，郭
    威佑跟我說要去找人處理糾紛。」（見偵卷第136 頁）、「
    （問：你何時與郭威佑聯絡上？）答：案發前1 、2 星期前
    ，我去永安漁港遇到郭威佑，郭威佑說案發當天問我要不要
    去桃園幫他忙，我就說好，但是我並沒有問他要幫什麼忙」
    （見偵卷第137 頁）、「（問：9787-JU 的車牌為何掛在上
    述何世榮的車輛上？）答：那是我們要出發前郭威佑有拿出
    來換的... 」（見偵卷第136 頁）、「（問：對於證人所述
    有無意見？）答：我是拿鐵棒... 」（見偵卷第111 頁）、
    「（問：你們3 人分別手持何物？）答：我手持鐵棒，李易
    書沒有拿東西，郭威佑拿1 支手槍，有開2 、3 槍左右。」
    （見偵卷第136 頁）、「（問：你手持的鐵棍是何處而來？
    ）答：是郭威佑交給我的，並告訴我去嚇嚇他們。」（見偵
    卷第137 頁）、「（問：案發當天你穿著為何？）答：身穿
    黑色上衣、深藍色牛仔褲、米黃色帽子、白色口罩。」（見
    偵卷第20至21頁）、「（問：98年9 月9 日下午3 時50分許
    ，在桃園市○○○街99號新雅商務旅館停車場發生一起槍擊
    案件，你有無在場？）答：有，我穿黑色長袖上衣、牛仔褲
    、鴨舌帽、戴口罩。」（見偵卷第135 頁）、「（問：上述
    案發現場到場尚有何人？）答：李易書和郭威佑，李易書穿
    牛仔褲、上衣我忘了，而郭威佑穿黑色上衣，是不是牛仔褲
    有點忘了。也是深色，都有戴黑色帽子及口罩，口罩是綠白
    色。」（見偵卷第136 頁）; 被告林俊男復在審理中具結證
    稱：「（問：當天是何人去載李易書的？）答：當天我是在
    新竹的中興路偶然遇到李易書的，之前並沒有跟他約好，我
    們都住在附近，我有問李易書要不要跟我一起去」（見本院
    卷第71頁）、「（問：請陳述98年9 月9 日這天你們是如何
    相約的？）答：前一個禮拜在永安漁港的時候，我跟我朋友
    （非李易書）遇到郭威佑... 郭威佑說他跟朋友有糾紛，要
    請我那天去幫忙，當天郭威佑就跟我講好時間，我們約在龍
    潭交流道見面，我開車跟李易書一起去，我是當天中午跟李
    易書在新竹縣中興路上二重埔的路邊，遇到李易書騎機車，
    當時我跟李易書說我要去桃園找朋友... 李易書說好之後就
    上我的車... 」（見本院卷第135 頁）、「（問：郭威佑說
    完要跟你去找有口角糾紛的人之後，發生什麼事情？）答：
    ... 中間我們有到一個停車場裡面由郭威佑換車牌... 」（
    見本院卷第135 頁反面) 、「（問：郭威佑換車牌的時候，
    原本的車牌放在何處？）答：郭威佑是把偷來的車牌黏在原
    有的車牌上面」等語（見本院卷第136 頁）、「（問：郭威
    佑說完要跟你去找有口角糾紛的人之後，發生什麼事？）答
    ：... 我拿著鐵棒跟其中一個人打起來，我的鐵棒是當時就
    放在車上的，當時開的車子是何世榮的，鐵棒是一開始就放
    在車子上的... （見本院卷第135 頁反面）、「（問：你稱
    鐵棒是原本在車上的，是你自己去拿來的？還是郭威佑交給
    你的？) 答：是我自己從何世榮車上拿的，並不是郭威佑交
    給我的。」（見本院卷第138 頁）、「（問：郭威佑說鐵棒
    是他從龍潭交流道撿到的，所以他上車的時候手提一個袋子
    ，另一手拿著棍棒... 並把棍棒交給坐在副駕駛座的你，對
    此有何意見？）答：我講的才是對的... 」（見本院卷第
    138 頁）、「（問：到了龍潭交流道後，發生什麼事情？）
    答：我們在龍潭交流道的路邊遇到郭威佑，當時他穿著深色
    牛仔褲與衣服... （問：當天你跟李易書的穿著打扮？）答
    ：我穿黑色牛仔褲，黑色T 恤，黑白色布鞋。李易書穿深藍
    色牛仔褲，也是深藍色的上衣。」（見本院卷第135 頁反面
    ）、「（問：你們犯案當時有無攜帶口罩？）答：有，是郭
    威佑準備的。（問：郭威佑何時準備的？) 答：在行車的過
    程當中，快到旅館的時候，郭威佑在車上從他的袋子裡面拿
    出來給我跟李易書的，是淡綠色的口罩。（問：你們三個人
    都戴一樣的口罩嗎？）答：對的。」（見本院卷第137 頁至
    同頁反面）、「（問：當天有無戴帽子？顏色？）答：都有
    ，我是黑色的，李易書戴深咖啡色，郭威佑是深色但顏色我
    忘記了。」（見本院卷第137 頁至同頁反面）、「（問：請
    陳述98年9 月9 日這天你們是如何相約的？）答：... 後來
    打一打裡面就有一個人砸桌子，我的腳被桌子砸到後我就跌
    倒，李易書就下來扶我，我從駕駛座上車，李易書坐我後方
    ，郭威佑坐副駕駛座，我跌倒的時候有聽到槍聲，我們就趕
    快離開，當時我並不知道郭威佑身上有帶槍，所以聽到槍聲
    的時候我有嚇到，之後由我開車回到停車場。」（見本院卷
    第135 頁反面）、「（問：之後發生什麼事情？答：我們三
    個人在停車場見面，到了停車場之後我們就講說郭威佑昨天
    為什麼帶槍，我就跟郭威佑說事情變大了，要怎麼辦？想說
    要不要去自首，後來我們三個討論之後，就決定要去自首。
    我們就約時間要去碧雲天汽車旅館。（問：你們約什麼時候
    在碧雲天碰面？）答：我跟李易書在龍潭交流道接郭威佑，
    三個人一起去碧雲天旅館，我們三個人到旅館之後再一起開
    房間。」等語（見本院卷第136 頁反面）；共犯李易書則在
    警詢中供稱：「（問：當日前往該處經過情形為何？）答：
    於9 月9 日我原本在新竹，中午時打電話給我朋友林俊男，
    他就問我要不要跟他一起去桃園，我就說好，他就開車載我
    到桃園永安漁港附近，載他朋友郭威佑... 」（見偵卷第25
    頁反面）、「（問：當日前往該處經過情形為何？）答：到
    了現場我們就下車，林俊男拿1 支球棒走在前面，郭威佑走
    在林俊男旁邊，我走在後面... 」（見偵卷第25頁反面）、
    「（問：你於案發當天係著何衣物前往？）答：我著黑色上
    衣、咖啡色短褲、黑白相間布鞋、頭戴米色帽子、白色口罩
    。」（見偵卷第27頁反面）、「（問：郭威佑著何衣物？林
    俊男著何衣物？）答：郭威佑穿黑色上衣、黑色七分褲、黑
    色帽子、白色口罩。林俊男穿黑色短袖T 恤、藍色牛仔褲、
    布鞋、黑色帽子、白色口罩。」（見偵卷第27頁反面）、「
    （問：當日前往該處經過情形為何？）答：... 林俊男走進
    去以後，我就看到裡面丟東西出來，聽到「碰」一聲，就看
    到林俊男倒在地上，郭威佑看到這樣的情形就掏槍出來，從
    外面拿槍敲窗戶玻璃並往屋內開槍，我有聽到槍聲，但開幾
    槍我不清楚，我就跑向前去拉林俊男出來，就上車由林俊男
    開車，郭威佑隨後也上副駕駛座，就離開現場... 」（見偵
    卷第26頁）、「（問：你今日為警方查獲之經過為何？）答
    ：於昨（10日）傍晚時，我與林俊男從新竹坐計程車到桃園
    一處路旁找郭威佑，我們3 人就坐另外一部計程車到「碧雲
    天汽車旅館」登記住宿，就在裡面討論當天開槍的情形，我
    與林俊男就跟郭威佑說不要把事情扯到我們，別把事情鬧大
    ，就叫郭威佑向警察投案，隔天早上約快9 點時郭威佑就打
    電話給警察，警察就到「碧雲天汽車旅館」找我們。」（見
    偵卷第26頁）；共犯李易書在偵查中證稱：「（問：何人找
    你去上述地點？）答：是98年9 月9 日當天林俊男臨時找我
    去的... 是林俊男開車載我去的... ，到了交流道之後就遇
    到林俊男的朋友叫郭胖，然後郭胖上車後，就問林俊男是否
    要陪他去處理一下事情... 」等語（見偵卷第154 至155 頁
    ）、「（問：在上述案發現場，你有無手持武器？）答：我
    沒有拿，之後我聽到槍聲，才知道郭胖有拿槍，在車上我不
    知道郭胖有拿槍，林俊男好像有拿鐵棍。（問：林俊男的鐵
    棍是從何而來？）答：車上吧！我不清楚。」（見偵卷第15
    5 頁）、「問：有人提供你任何東西？) 答：口罩有，在車
    上時郭胖提供給我口罩，什麼顏色我忘記了。」（見偵卷第
    155 頁）、「（問：你為何會想出來投案？）答：因為我莫
    名其妙就被牽扯進去，我有跟他們說不要害到我，這不關我
    的事還找我去，我想出來說明白。」（見偵卷第155 頁）；
    共犯李易書又於準備程序中證稱：「（問：你們當天如何約
    到天祥七街之萬順宮去？）答：我在新竹的路上碰到林俊男
    ，林俊男說他要去找他之前飆車的朋友郭威佑，我就開車載
    林俊男陪他去找他朋友郭威佑，我們是在龍潭附近碰到郭威
    佑，我忘記從新竹碰到林俊男之後到我們在龍潭碰到郭威佑
    之前林俊男有沒有打電話給郭威佑。」等語（見審訴卷第44
    頁）。經相互勾稽被告郭威佑、林俊男及李易書三人之供述
    ：
  1.對於相約細節，郭威佑、林俊男就案發前多久相遇、案發當
    日如何相遇及相約地點究係在永安漁港抑或龍潭交流道，被
    告郭威佑在警詢中先稱係於98年9 月5 日在永安漁港遇到林
    俊男，臨時起意約林俊男案發當日下午2 時至3 時許在龍潭
    交流道見面，於偵查中改稱：有一天晚上到永安漁港遇到林
    俊男、李易書，復在審判中稱案發前幾天，打電話給林俊男
    ，就約林俊男在案發當天在龍潭交流道見面，上車後才發現
    有李易書，嗣又在審判中改稱：在永安漁港沒有遇到李易書
    等節，被告郭威佑於警詢、偵、審中歷次所述有異，亦與被
    告林俊男在警詢中稱，係於98年9 月5 日在永安漁港遇到郭
    威佑，郭威佑請他幫忙，二人相約同年月9 日下午3 時在龍
    潭交流道見面，當日順便約李易書，在偵查中改稱案發前、
    兩個星期前在永安漁港遇到郭威佑，郭威佑請我98年9 月9
    日去幫他忙，當日我順便帶李易書一起到桃園，約上午11時
    在桃園遇到郭威佑，又在審理中稱，案發前一週，我在永安
    漁港遇見郭威佑，他有事找我幫忙，講好時間就約在龍潭交
    流道，當天中午在新竹縣中興路上二重埔的路邊遇到李易書
    騎機車等節，顯有不一，又林俊男及李易書在案發當日係偶
    遇或相約、係被告林俊男開車或係李易書開車，李易書在警
    詢中先稱：案發當日我打電話給林俊男，林俊男邀伊去桃園
    ，林俊男遂開車載伊到永安漁港附近接郭威佑等語；在偵查
    中改稱案發當日伊去林俊男家，林俊男邀伊北上找朋友，林
    俊男開車載伊北上到了某交流道，就遇到了郭威佑，在審理
    中又稱伊在新竹路上碰到林俊男，林俊男說要去找郭威佑等
    情，亦與被告林俊男所述不同。
  2.關於郭威佑所竊「9787-JU 」之車牌如何放置到何世榮之車
    牌號碼R3-0905 車輛上，被告郭威佑於警詢中先稱係由伊換
    取黏貼大牌，在審判中改稱係將借來車輛的車牌拔下來，放
    在停車場旁邊的草地，而將竊取來的車牌換上去；被告林俊
    男則在偵查中先稱：出發前由郭威佑將借來車輛換上竊取的
    車牌，於審判中改稱郭威佑將竊取之車牌黏在原有的車牌上
    ，是被告郭威佑、林俊男就郭威佑所竊車牌「9787-JU 」究
    係重疊黏貼在何世榮車輛車牌「R3-0905 」上，抑或將何世
    榮車輛車牌「R3-0905 」卸下，而換上郭威佑所竊「9787-J
    U 」的車牌，及被告郭威佑分別於警詢、審判中及被告林俊
    男於偵、審中，各自有二個版本，實令人匪夷所思。
  3.就持有尋隙棍棒及槍枝方面之來源、李易書係徒手或持鐵棒
    ：郭威佑於警詢中先稱林俊男持鐵棒，李易書徒手，伊持90
    手槍1 把插在腰際，在偵查中改稱：林俊男、李易書手持伊
    提供之鐵棒，在審判中稱伊在龍潭交流道那理等林俊男時撿
    到鐵棒，林俊男一上車伊就將棍棒交給林俊男等節，與林俊
    男在警詢中先稱一手持鐵棒，郭威佑及李易書是徒手，在偵
    查中改稱伊持鐵棒，李易書徒手，郭威佑有拿一支手槍，在
    審判中則稱伊所持之鐵棒係一開始就放在何世榮車上的，不
    是郭威佑交給伊的等情，二人互有齟齬；共犯李易書則於警
    詢中供稱林俊男拿了一支球棒等語，亦與郭威佑、林俊男之
    供述矛盾。
  4.另關於案發時三人口罩顏色、口罩何時購買，郭威佑在警詢
    、偵、審中歧異，其於警詢中先稱案發當日伊穿黑色衣褲及
    帽子，戴白色口罩；在偵查中稱林俊男、李易書皆穿黑色衣
    服、黑色牛仔褲、黑色帽子及黑色口罩，伊等三人均有戴白
    色手套，口罩不是案發當天買的，在審判中供稱林俊男、李
    易書的口罩為有點藍綠色的口罩，是案發當天到達新雅旅館
    前由伊去買的，伊自己戴的是黑色的口罩，林俊男的帽子是
    黑色或白色等節，亦與被告林俊男於警詢中供稱：伊穿黑色
    上衣、深藍牛仔褲，米黃色帽子、白色口罩，在偵查中稱郭
    威佑的口罩是綠白色，在審理中稱李易書穿深藍牛仔褲及深
    藍色上衣、深咖啡色的帽子，伊等三人犯案所用之口罩是車
    開到快到旅館時，郭威佑從他的袋子裡面拿出來的，都是淡
    綠色的等情並非一致，又與共犯李易書於警詢中供稱：郭威
    佑、林俊男均係戴白色口罩之說法不合。
  5.復就離開案發現場之情形，被告郭威佑有無將林俊男扶上車
    、係由被告郭威佑或被告林俊男開車，被告郭威佑於警詢及
    審理中所述有異，其於警詢中稱伊與李易書把林俊男扶到車
    上，之後由林俊男開車逃離，於審理中改稱係李易書負責把
    林俊男扶上車，之後由伊開車逃離等情，並與被告林俊男在
    警詢中稱伊遭人用茶几攻擊摔倒在地，李易書上前拉我，聽
    到郭威佑開槍，伊與李易書立刻跑上車，由伊開車逃逸等節
    ，及共犯李易書在警詢中稱伊有拉跌倒的林俊男上車，由林
    俊男開車逃離等節不符。
  6.末關於投案經過，係何人發起，抑或三人經過討論及三人係
    如何到「雲碧天汽車旅館」，郭威佑於審理中稱伊事後想出
    來自首，於案發當晚9 、10時，打電話給林俊男告知伊將至
    碧雲天飯店報警投案，李易書係林俊男通知來的等情、被告
    林俊男在審理中供稱因為事情弄太大了，三人討論後決定要
    自首，伊與李易書在龍潭交流道接郭威佑，三人到碧雲天旅
    館後一起開房間等節，及共犯李易書在警詢中供稱於案發後
    隔日，伊與林俊男到桃園找郭威佑，伊等三人一起坐計程車
    到雲碧天汽車旅館登記住宿，在房間裡討論案發當天開槍之
    情形，要郭威佑別把事情扯到伊與林俊男，要郭威佑向警方
    投案等情，三人所述嚴重紛歧。
  7.綜上，被告郭威佑、林俊男及共犯李易書倘係共同親身經歷
    上揭持槍、棍棒尋隙事件，就尋隙事件之重要環節，應不致
    有同上所述如此明顯之矛盾，是三人咸稱係當日持槍、棍棒
    尋隙之人，自是難以憑信。
  (四)再查，四名姓名年籍不詳之成年男子尋隙之詳細經過，業據
    目擊證人周繼隆警詢、偵訊、審理中證稱：案發當時，我與
    哥哥周宗敏、員工鍾國宏，在「萬順宮」的鐵皮屋裡休息，
    我從宮內之監視器看到有一部自小客車直接開到「萬順宮」
    鐵皮屋前，一人在駕駛座未下車，另從副駕駛座跟後座下來
    三位頭戴黑色帽子及口罩之男子，其中兩位持棍棒、一名持
    手槍，衝到宮外面以臺語口音大喊：「出來、出來」，因我
    們從監視器看見他們三人都有武器，所以未理會他們，之後
    手持棍棒之二名男子衝進門破壞宮內拉摺門，我們便與他們
    二人反抗，另一人便在外面玻璃窗前往裡面射擊，當時情況
    急迫，不清楚對方開幾槍，但我們在反抗時，對方有一名男
    子遭鍾國宏往外丟桌子時砸傷，開槍之人見我們有反擊的動
    作，便大聲喊快走，持槍之人以手拉受傷之人，並回頭再開
    一槍後，3 人同時快速分從副駕駛座和後座上車後離開，從
    後車窗玻璃模糊看見4 個人的身影等語（參見偵卷第39至40
    、127 至129 頁、98年度核退字第15至16頁、本院卷第68至
    69頁) ；目擊證人鐘國宏於警詢、偵、審中證述：案發當時
    ，我與兩位老闆在新雅停車場內的「萬順宮」鐵皮屋休息室
    休息，我跟周繼隆從宮內監視器看見一部自小客車直接開到
    「萬順宮」鐵皮屋前，一人在駕駛座未下車，但從車內下來
    三位頭戴黑色帽子及口罩之男子，其中兩位持棍棒、一名持
    手槍，衝到宮外面大聲喊叫要我們出去，因我們從監視器看
    見他們三人都有武器，所以未理會他們，之後手持棍棒之二
    名男子衝進門破壞宮內拉摺門，我們便與他們二人反抗，另
    一人便在外面玻璃窗前往裡面射擊，當時情況急迫，不清楚
    對方開幾槍，但我們在反抗時，對方有一名持鐵棍之男子遭
    我往外丟桌子時砸傷而跌倒，另二名男子拉起受傷男子，持
    槍男子並大聲喊快走，並拿槍指向我，但未開槍，隨後自窗
    口朝「萬順宮」內開一槍，快速上車並驅車離開，我跟上去
    ，從後車窗玻璃模糊看見4 個人的身影等語（參見偵卷第43
    至45、127 至129 頁、98年度核退字第11至12頁、本院卷第
    68至69頁) ；目擊證人周宗敏於警詢、偵訊、審理中證稱：
    案發當時我在「萬順宮」休息室吃麵，忽然聽到三聲鞭炮聲
    （後在偵訊時改稱：另一人先在外面開3 槍，進入鐵皮屋後
    又開1 槍），我從監視器畫面看到有三名頭戴鴨舌帽、口罩
    之人，3 名男子分持棍棒和短槍跑進「萬順宮」內，持棍棒
    之男子朝「萬順宮」內部亂打，有聽到人喊：「裡面的人給
    我出來」，我們三名同事躲在休息室內，持槍的站在鐵皮屋
    的窗戶旁邊，在有人訐譙後就聽到槍聲，我聽到我頭頂有子
    彈飛過的聲音，接著我聽到有人敲打拉門的聲音，緊接著拉
    門就被拉開了，手持棍棒的二個人就舉起手要打我們，當時
    不知道是誰就拿一張玻璃桌往外丟，丟中其中一個人，被丟
    中的其中一個人身體有彎下去，好像沒有辦法走路，另外兩
    個人就過來架起他，我記憶中最清楚的就是拿槍的人還回過
    身，槍口斜斜的往高處指，並不是對我們，他也有扣板機擊
    發，因為我有聽到槍聲，這是最後一槍，開完槍之後，我們
    跑出去時，有看見3 人快速上車離去，隱約中看見4 個人（
    其中一人未下車）等語（參見偵卷第35至36、127 至129 頁
    、98年度核退字第13至14頁、本院卷第66至67頁) ，一致證
    述自監視器畫面顯示，尋隙之人均手持武器（其中一人持短
    槍、二人持棍棒持），其中一人有喊「出來」或「裡面的人
    給我出來」等語，而被告林俊男、共犯李易書就是否有喊「
    出來」或「裡面的人給我出來」一情，不僅於歷次訊問時隻
    字未提，被告郭威佑更在警詢中供稱：「... 當時我們三人
    並無大聲喝令任何人出來... 」等語( 見偵卷第14頁反面)
    ，實與在場之證人周宗敏、周繼隆、鐘國宏所證相互齟齬；
    又被告郭威佑下車時係徒手，手槍插在腰際間，用衣服蓋住
    ，被告林俊男、共犯李易書起初並不知悉伊帶槍一情，除被
    告郭威佑之供述外( 見偵卷第14反、141 頁、本院卷第129
    頁) ，被告林俊男、共犯李易書亦同此證（見偵卷第26、11
    1 、136 、137 、155 頁、本院卷第135 頁反面) ，另共犯
    李易書係徒手進入鐵皮屋一節，亦為共犯李易書所供承（見
    偵卷第27反、155 頁) ，被告郭威佑曾在警詢（見偵卷第14
    頁反面）、被告林俊男在警詢中（見偵卷第19、136 頁）亦
    同此證，惟與證人周宗敏、周繼隆、鐘國宏之證述從監視器
    畫面見到三人手持武器之情顯不相牟，末就證人周宗敏、周
    繼隆、鐘國宏均一致證述從車窗隱約看見離去之車輛內有四
    人一節，被告郭威佑、林俊男、共犯李易書始終稱僅三人涉
    案，實與目擊證人之證述相違；又被告郭威佑、林俊男、共
    犯李易書經送請內政部警政署刑事警察局施以測謊鑑定，被
    告李易書、林俊男否認有替人頂罪及槍擊當時是在萬順宮；
    被告郭威佑稱伊在萬順宮開槍，並稱槍擊當時是在萬順宮，
    經測試結果，均呈不實反應之事實，此有99年6 月29日內政
    部警政署刑事警察局刑鑑字第0990088737號鑑定書在卷可稽
    （見偵卷第192 至231 頁），益徵被告郭威佑、林俊男、共
    犯李易書顯非當日尋隙之人。
  (五)至於被告林俊男向不知情友人何世榮借用車牌號碼R3-0905
    號自小客車乙節，亦據被告林俊男供承在卷（見偵卷第20、
    136 頁、本院卷第135 頁反面) ，核與證人何世榮在警詢中
    之證述：我有於98年9 月9 日中午12時許，在新竹縣竹東鎮
    ○○路○ 段234 號之住處，將福特廠牌、車牌號碼R3-0905
    號自小客車借給林俊男，他當時未說明借車用途，後於隔日
   （10日）下午5 時許，林俊男獨自將車輛返還等語（98核退1
    34卷第9 至10頁）相符，堪認為真，惟此至多僅能證明尋隙
    事件中，行兇者所乘之車輛係由被告林俊男向證人何世榮所
    借，並不足遽認被告林俊男即為當日尋隙男子之一，尚難憑
    此為被告林俊男有利之認定。
  (六)又被告郭威佑固供述係因綽號「醉龍」之男子，曾在「新雅
    商務旅館」停車場之萬順宮罵我「看啥小」（臺語），我壞
    恨在心，想找機會教訓他，便策劃要教訓他等語（見偵卷第
    10、15頁反面、111 、143 頁），惟證人周繼隆於審理時證
    稱：伊早期綽號「醉隆」，伊並不認識郭威佑、林俊男及李
    易書，伊未在案發前1 、2 天在萬順宮與人結怨，因當時伊
    母親在彰化住院，伊往返彰化，很忙等語（見本院卷第69頁
    反面），衡諸常情，遭遇此種暴力事件之被害人，若在案發
    前與人結怨，當司法介入調查，莫不希冀提供越多線索越能
    有助於釐清真相，惟證人周繼隆反而為如上之證述，足見其
    應無在萬順宮前與被告郭威佑有如上之糾紛甚明，則被告郭
    威佑就何以前往尋隙之供述，亦遭證人周繼隆予以推翻，更
    見被告供稱其為實際犯案之人應非事實。
  (七)復證人周宗敏固在偵查中證稱：我見過郭威佑，案發當日下
    午3 時50分許，有一台車開進來，3 個人下車進到宮裡，有
    人到我們萬順宮開槍，李易書拿槍，林俊男拿鐵棍跟我扭打
    ，郭威佑是拿鋁棒，時間只有1 分鐘很短，所以我沒認出來
    （見偵卷第110 頁），惟與被告郭威佑、林俊男、共犯李易
    書如上所述之係由被告郭威佑持槍、林俊男持棍棒、李易書
    徒手進入鐵皮屋之供述顯不相符，況案發當日尋隙之三人皆
    口戴口罩、頭戴鴨舌帽，應僅能憑身型特徵辨認，參酌證人
    周宗敏、周繼隆、鐘國宏歷次之證述，被告郭威佑之身形非
    當日尋隙之人，周繼隆在審判中之證述：三人中，一個矮矮
    瘦瘦的，另二人中等身材，跌倒之男子是手持棍棒男子中較
    瘦小的那個，林俊男身形像手持棍棒男子中比較高的那個等
    語（見本院卷第68至70頁），惟被告林俊男身形較高（181
    公分），顯非跌倒之人已如上述，是該次周宗敏在偵查中所
    為之證述應非的論，無法為有利於被告郭威佑、林俊男之認
    定。
  (八)另證人鐘國宏在警詢稱：當時持有棍棒歹徒被我拿桌子砸到
    ，該人所穿之鞋與林俊男之鞋很像（98年度核退字第134 號
    卷第11頁反面）；證人周繼隆亦於警詢中陳稱：其中一人與
    我扭打，無意間我有看見鞋子的樣式及顏色，跟林俊男的很
    像等語（98年度核退字第134 號卷第15頁反面），惟鞋子之
    款式、顏色有多種，無法僅憑被告林俊男所穿之鞋與當日尋
    隙之人有類似之處，即為有利被告林俊男之認定。
  (九)末公訴人所舉被告郭威佑、林俊男及共犯李易書案發當時所
    持用之行動電話門號之通聯紀錄，經核證據力薄弱，本院既
    已認定被告郭威佑、林俊男及共犯李易書非當日持槍及棍棒
    尋隙之人，上揭通聯紀錄即無援用之必要，併此敘明。
三、被告二人所犯頂替犯行，業經本院認定如前，準此其二人於
    檢察官就本案進行調查，將二人身分由被告轉為證人而諭知
    渠等依刑事訴訟法第181 條規定得拒絕證言並具結後，仍對
    檢察官答以對方係一同前往尋隙之人，有98年1 月8 日之偵
    訊筆錄及證人具結文各2 份在卷可稽（見偵卷第135 至144
    頁），所為之供述明顯為虛偽不實，且該虛偽陳述，有致偵
    查錯誤之危險，不言可喻。雖其二人涉嫌殺人未遂案件，嗣
    為檢察官為不起訴處分，然刑法上之偽證罪，不以結果之發
    生為要件，一有偽證行為，無論當事人是否因而受有利或不
    利之判決，均不影響其犯罪之成立，最高法院71年台上字第
    8127號著有判例可資參照，是其二人偽證之犯行，亦事證明
    確，洵堪認定。
四、郭威佑涉犯未經許可持有槍砲部分：
    訊據被告郭威佑就上揭未經許可持有制式手槍、非制式子彈
    之事實，於警詢、偵訊及本院準備程序、審理中均坦承不諱
    （偵卷第9 、142 、143 頁、本院審訴卷第44頁、本院卷第
    111 頁），核與證人即偵辦員警謝昌融於審理中之證述（見
    本院卷第110 至111 頁）相符，並有扣案制式半自動手槍1
    枝、非制式子彈等物可資佐證，而為警扣案之制式手槍1 枝
    、非制式子彈1 顆經送內政部警政署刑事警察局以檢視法、
    性能檢驗法、試射法及比對顯微鏡法鑑定結果認：送鑑子彈
    1 顆，認係非制式子彈，由金屬彈殼組合直徑8.8mm 金屬彈
    頭而成，經試射，可擊發，具有殺傷力；送鑑手槍1 枝（槍
    枝管制編號0000000000），認係口徑9mm 制式半自動手槍，
    為義大利TANFOGLIO 廠COMBAT型，槍號為AB28587 ，槍管內
    具陸條右旋來復線，擊發功能正常，可供擊發同口徑制式子
    彈使用，認具殺傷力等情，有內政部警政署刑事警察局98年
    10 月26 日刑鑑字第0980127533號鑑驗書1 份、槍彈照片10
    張（見98年度核退字第134 號卷第4 至第5 頁反面），復扣
    案槍彈、桃園縣政府警察局桃園分局搜索、扣押筆錄、扣押
    物品目錄表各1 份、扣押物品清單1 份（見偵卷第55至57頁
    、本院審訴卷第4 頁）、現場採證及扣案槍彈照片共6 張、
    桃園縣政府警察局槍枝初步鑑驗檢視報告表1 份、檢視照片
    8 張（見偵卷第64至66頁，照片編號11至16、76至81頁) 等
    資料附卷可參，復不詳男子於98年9 月9 日持槍射擊後遺留
    彈殼之來復線及彈底特徵紋痕與被告郭威佑於同年月11日自
    首報案所持之制式半自動手槍相吻合一節，有98年11月5 日
    內政部警政署刑事警察局刑鑑字第0980153374號函（見98年
    度核退字第134 號卷第6 頁）及扣案之制式半自動手槍1 枝
    、非制式子彈1 顆足佐，足認被告郭威佑前揭具任意性自白
    與事實相符，應堪採信，是被告郭威佑係為頂替而持有上開
    制式半自動手槍之事實，洵堪認定。
五、綜上，本件事證明確，被告郭威佑之加重竊盜、頂替、偽證
    及未經許可持有槍砲犯行；被告林俊男之頂替及偽證犯行，
    均堪以認定，應依法論科。
六、論罪科刑
  (一)按行為後法律有變更者，適用行為時之法律，但行為後之法
    律有利於行為人者，適用最有利於行為人之法律，刑法第2
    條第1 項定有明文。於被告行為後，刑法第321 條第1 項第
    3 款規定於100 年1 月26日經總統公布修正，於同年月28日
    生效，有關該條款前、後規定之構成要件均屬相同，但修正
    前之法定刑為「6 月以上、5 年以下有期徒刑」，而修正後
    之法定刑則為「6 月以上、5 年以下有期徒刑，得併科新臺
    幣10萬元以下罰金」，比較新、舊法之結果，被告行為時之
    舊法對被告較為有利，揆諸前開刑法第2 條第1 項前段之規
    定，本件自應適用被告行為時之舊法。再按刑法第321 條第
    1 項第3 款規定所謂之兇器，其種類並無限制，凡客觀上足
    對人之生命、身體、安全構成威脅，具有危險性之兇器均屬
    之，至其主觀上有無持以行兇或反抗之意思，尚非所問（最
    高法院79年台上字第5253號判例可資參照），被告郭威佑犯
    本罪時所攜帶之螺絲起子1 支為鐵製物品，質地堅硬，為足
    以傷害人生命、身體之器械，顯為具有危險性之兇器。復按
    扣案之具有殺傷力之制式改造手槍及非制式子彈，分別屬槍
    砲彈藥刀械管制條例第4 條第1 項第1 款、第2 款所稱之槍
    砲、彈藥，依據同條例第5 條規定，均非經主管機關許可不
    得持有、寄藏。
  (二)核被告郭威佑所為，係犯修正前刑法第321 條第1 項第3 款
    之攜帶兇器竊盜罪、槍砲彈藥刀械管制條例第7 條第4 項之
    未經許可持有制式手槍罪、同條例第12條第4 項之未經許可
    持有子彈罪、刑法第164 條第2 項頂替罪、同法第168 條之
    偽證罪。又被告以一持有行為，同時持有具有殺傷力之制式
    半自動手槍及非制式子彈，係屬一行為而同時觸犯槍砲彈藥
    刀械管制條例第7 條第4 項及第12條第4 項等罪，為想像競
    合犯，依刑法第55條之規定，從一重論以槍砲彈藥刀械管制
    條例第7 條第4 項之持有制式手槍罪論處；被告林俊男所為
    ，係犯刑法第164 條第2 項頂替罪、同法第168 條之偽證罪
    。又被告郭威佑就上開加重竊盜、未經許可持有手槍、頂替
    及偽證罪間；被告林俊男就上開頂替及偽證罪間，犯意各別
    ，行為互殊，應予分論併罰。
  (三)又按刑法第62條規定「對於未發覺之罪自首而受裁判者，得
    減輕其刑。但有特別規定者，依其規定」，而槍砲彈藥刀械
    管制條例第18條第1 項規定「犯本條例之罪自首，並報繳其
    持有之全部槍砲、彈藥、刀械者，減輕或免除其刑」，且槍
    砲彈藥刀械管制條例為刑法之特別法，該條例第18條第1 項
    規定即為刑法第62條但書所示之特別規定，自應優先適用（
    最高法院91年台上字第615 號判決意旨參照），因此，自首
    同時符合上揭規定，應依槍砲彈藥刀械管制條例第18條第1
    項規定，減輕或免除其刑，再按刑法第66條但書規定，同時
    有免除其刑之規定者，其減輕得減至三分之二；被告郭威佑
    犯刑法加重竊盜及槍砲彈藥刀械管制條例之罪，於員警發覺
    其犯罪前即主動陳明其犯罪事實，並報繳其持有之全部槍枝
    、子彈，經被告郭威佑在警詢中供述甚明（見偵卷第6 、7
    頁），並經警員謝昌融在審理中證述：案發時，有調閱現場
    監視器，拍攝到車牌號碼9787-JU ，但是這個車號經我們查
    詢的結果這車牌是失竊的狀態，犯案的車子找不到，當時有
    詢問被害人，並請被害人描述犯案嫌犯之特徵，但仍無法鎖
    定特定的嫌疑人案件就因此停頓，98年9 月11日，同事接到
    電話，對方稱他們前幾天有在新雅旅館開槍，並告訴我同事
    他們人現在在碧雲天的旅館107 號房內，我們趕到現場後，
    我就請他們描述犯案的過程，他們描述的情形與被害人所述
    大致相同，我們就問他們說犯罪的工具在何處，郭威佑跟我
    們說槍枝放在床頭櫃與地板的縫隙，由我親自把槍拿出來等
    語（見本院卷第100 至111 頁），是被告郭威佑加重竊盜、
    未經許可持有槍彈行為分別合於刑法第62條及槍砲彈藥刀械
    管制條例第18條第1 項之自首並報繳其持有全部槍彈之規定
    ，分別依法減輕其刑，被告郭威佑持有槍砲部份復得依刑法
    第66條但書之規定減至三分之二。爰審酌被告郭威佑、林俊
    男並無任何前案紀錄，有臺灣高等法院被告前案紀錄表在卷
    可按( 見本院卷第6 、7 頁) ，素行尚佳，被告郭威佑未經
    許可持有槍枝、子彈之行為，對社會秩序及他人生命、身體
    安全構成潛在威脅，是其該等行為本應予以嚴懲，惟念其持
    有子彈數量僅1 顆，且未產生實害；另加重竊盜犯行，意在
    協助他人使用竊取之車牌，而掩飾他人其他不法犯行，然行
    竊犯行對被害人財產法益已造成損害，而被告郭威佑犯後就
    加重竊盜、未經許可持有槍彈部分，均坦承犯行，頗具悔意
    ，態度尚佳；惟就頂替、偽證部分，被告二人均否認犯行，
    妨害司法查緝真正人犯之正確性，使人犯逍遙法外，暨衡諸
    渠等犯罪之動機、目的、手段、生活狀況、品行、高職畢業
    之智識程度等一切情狀，量處如主文所示之刑，並依法併科
    罰金，及就罰金部分，諭知易服勞役之折算標準，以示懲儆
    。另未扣案之螺絲起子1 支，雖係被告持犯本罪所用之物，
    惟無證據認屬被告所有，亦無從認定是否業已滅失，且非屬
    違禁物，自不得宣告沒收；至扣案之制式半自動手槍1 枝，
    屬槍砲彈藥刀械管制條例第4 條第1 項第1 款所列，依同條
    例第5 條規定，非經中央主管機關許可不得持有之違禁物，
    依刑法第38條第1 項第1 款及第2 項之規定，予以宣告沒收
    ，至經鑑定試射口徑8.8mm 非制式子彈1 顆，雖經鑑驗認具
    殺傷力，然因業經鑑定機關試射擊發後僅餘彈殼，已不具有
    子彈完整結構而失去其效能，不復具有殺傷力，即非違禁物
    ，自無庸宣告沒收，附此敘明。
參、無罪部分：
一、公訴意旨略以：被告林俊男共同基於持有可發射子彈具有殺
    傷力之制式手槍及非制式子彈之犯意聯絡，於不詳時間拿取
    上開具有殺傷力之制式半自動手槍1 枝及由金屬彈殼組合直
    徑8.8mm 金屬彈頭而成之非制式子彈1 顆而與共犯郭威佑共
    同持有後，於98年9 月11日上午9 時許，在位於桃園縣桃園
    市○○路18號之碧雲天汽車旅館107 室內，由共犯郭威佑撥
    打電話予警方自首，因認因認被告林俊男涉有槍砲彈藥刀械
    管制條例第7 條第4 項未經許可持有手槍、第12條第4 項未
    經許可持有子彈罪嫌。
二、按犯罪事實應依證據認定之，無證據不得認定犯罪事實，刑
    事訴訟法第154 條第2 項定有明文。又按所謂認定犯罪事實
    之證據，係指足以認定被告確有犯罪行為之積極證據而言，
    該項證據自須適合於被告犯罪事實之認定，始得採為斷罪之
    資料；又事實之認定，應憑證據，如未能發現相當確實證據
    ，或證據不足以證明，自不能以推測或擬制之方法，以為裁
    判之基礎，最高法院29年上字第3105號、40年台上字第86號
    判例著有明文。又按認定犯罪事實所憑之證據，無論係直接
    證據或間接證據，其為訴訟上之證明，須於通常一般之人均
    不致有所懷疑，而確信其為真實之程度者，始得據為有罪之
    認定，倘其證明尚未達到此一程度，而有合理之懷疑存在，
    復無其他調查途徑可尋，法院即應為無罪之判決，最高法院
    76年台上字第4986號著有判例可資參照。又槍砲彈藥刀械管
    制條例第7 條第4 項規定之未經許可無故持有手槍罪，固袛
    須未經主管機關許可，且無正當理由，而將手槍置於自己實
    力支配之下，罪即成立。至其是否為自己持有，或持有時間
    之長短，皆所不問（最高法院88年度臺上字第6721號判決意
    旨參照），惟仍以行為人「持有」手槍或子彈為必要。而刑
    事法上所稱之「持有」，乃指行為人以支配之意思，將物品
    置於自己事實上得為實力支配下之狀態而言；故「持有」云
    者，必須行為人對該物有支配之意思，並實際上已將之移入
    於自己事實上得為支配之狀態（即行為中），始足當之，此
    觀最高法院82年度台上字第1135號判決意旨自明；又槍砲彈
    藥刀械管制條例第8 條第4 項所稱持有手槍，係指就手槍為
    執持占有而言，必須行為人主觀上對手槍有執持占有之意思
    ，客觀上有足以顯示係實現其占有物上權利之行為，最高法
    院亦著有76年度臺上字第2090號判決意旨可資參照。
三、公訴人認被告林俊男涉有上開犯罪嫌疑，無非以其同意頂替
    犯人，而所頂替之犯罪內容含有持槍射擊之行為，且與郭威
    佑同時在同一汽車旅館房間內為警查獲時，一併為警在該房
    間內起出前揭具有殺傷力之扣案槍彈為主要論據。
四、訊據被告堅詞否認有未經許可持有手槍、子彈犯行，辯稱：
    伊並不知道郭威佑有帶槍至碧雲天汽車旅館云云（見本院卷
    第162 頁）。經查，本件被告林俊男、郭威佑及共犯李易書
    三人究係如何抵達「碧雲天汽車旅館」一情，業據被告林俊
    男於審理中供稱：「我跟李易書在龍潭交流道接郭威佑，三
    個人一起去碧雲天旅館，我們三個人到旅館後再一起開房間
    」等語綦詳（見本院卷第136 頁反面），核與共犯李易書在
    警詢中供稱於案發後隔日，伊與林俊男到桃園找郭威佑，伊
    等三人一起坐計程車到雲碧天汽車旅館登記住宿，在房間裡
    討論案發當天開槍之情形，要郭威佑別把事情扯到伊與林俊
    男，要郭威佑向警方投案等語相符（見偵卷第155 頁），雖
    被告郭威佑於審理中供稱：「因為我想想不對，既出了事情
    ，就找他們出來投案好了，當天晚上9 、10點的時候，我打
    電給林俊男說主動投案好了，要他跟我一起去投案，我打電
    話叫林俊男去碧雲天飯店，我跟他說我會開一個房間，是我
    自己先到碧雲天的，李易書是林俊男通知的，他們兩個人是
    一起到的」、「他們不知道我有帶槍去新雅賓館，也不知道
    我有帶槍到碧雲天」等語（見本院卷第131 頁反面、第162
    頁），而與被告林俊男、共犯李易書之說詞，明顯不合，然
    從其就帶槍尋隙之始即為撇清被告林俊男、李易書之責而為
    其二人均不知其攜有槍械之供述，當可推知其對投案過程之
    所以供述係其一人先到旅館放槍，被告林俊男、李易書事後
    才到，乃一本初衷同屬迴護被告林俊男、共犯李易書之詞，
    是其就投案過程所稱係其一人先到碧雲天旅館一情，當非真
    切，自不足取而應以被告林俊男、共犯李易書之供述為憑，
    合先敘明。次查，所謂頂替，係以假充真，令真正犯罪者得
    以逃避刑事責任，是以為達此目的，頂替者不僅身分頂替，
    猶須於面對司法調查時，能清楚合理交待案情，以免露出破
    碇，致頂替一事曝光。而為求取信於司法調人員，真正犯罪
    者與頂替者間，必然須先行串供，參以本件被告所頂替之犯
    行，係屬多人共犯之型態，且自案件發生時起迄被告三人頂
    替向警方自首，期間間隔不到48小時，時間甚為緊迫，衡諸
    情理，真正犯罪者應不可能僅縱向個別地與欲頂替之被告三
    人串供而彼此無橫向聯繫，因頂替之三人，口供固非須完全
    一致，究不能出現嚴重紛歧，否則極易為人識破，故而被告
    林俊男、郭威佑，共犯李易書與真正犯罪者之一方，必然在
    案發後之短時間內，會聚一堂，先角色分配即何人頂替何人
    ，再逐一交待事件發展之經過，繼反覆沙盤推演為是，因此
    被告林俊男必定知悉有槍枝存在，又其與李易書均稱係與郭
    威佑一同前往汽車旅館，則對被告郭威佑帶槍投案一節，自
    難諉為不知，其稱不知被告郭威佑帶槍投案，顯無可取。惟
    共同正犯之成立，除各正犯己身知悉構成犯罪事實外，尚須
    彼此間有犯意聯絡始足當之，倘僅單純知情而無犯意聯絡，
    自不得令單純知情者負共同正犯之責。茲查，本件被告林俊
    男所頂替之案件屬多人共犯數罪，間有情節及罪責輕重之別
    ，因此渠等間所達成之頂替合意，不必然定為頂替者不分輕
    重全盤承擔所有刑責，抑有較重部分由部分之人或一人獨自
    承擔，其餘之人僅頂替刑責較輕部分之情事，是公訴人以被
    告林俊男願意頂替即推認其必然願意承擔全部刑責，既乏證
    據支持，亦無邏輯之必然性，洵無可採。另依前引被告郭威
    佑就頂替內容之犯行為陳述時，堅稱其帶槍尋隙，被告林俊
    男、共犯李易書均不知情；就帶槍彈投案過程亦稱係由其一
    人先單獨將槍彈攜至旅館藏放後再通知被告林俊男前來，被
    告林俊男、共犯李易書亦均堅詞不知郭威佑帶槍尋隙、帶槍
    投案等情以觀，被告郭威佑處處為被告林俊男、共犯李易書
    開脫而一肩攬下持槍射擊及帶槍投案之行為，顯然其三人於
    同意頂替時係達成開槍擊部分由被告郭威佑獨自承擔，不在
    被告林俊男、共犯李易書頂替範圍內之共識，甚為明確，既
    然開槍射擊部分不在被告林俊男頂替範圍內，當然事後帶槍
    彈投案部分，亦不在其願意承擔之列。準此，縱使被告林俊
    男知悉被告郭威佑攜帶槍彈投案並將槍彈藏放於旅館房間內
    床頭櫃與地板縫隙，亦僅係單純知情而已，主觀上甚難認與
    被告郭威佑有共同持有槍彈之意思，亦難認其客觀上有將扣
    案槍枝置於自己實力之配之下之行為，是被告林俊男對該槍
    彈並無執持占有之意思及行為，顯欠缺主、客觀要件，尚不
    得以該罪相繩。
五、綜上所述，檢察官所舉證據均不足以證明被告林俊男持有制
    式手槍及非制式子彈，此外，復查無其他積極證據足以證明
    被告林俊男確有檢察官所指違反槍砲彈藥刀械管制條例第7
    條第4 項之持有手槍、同條例第12條第4 項之持有子彈等犯
    行，揆諸上開法條及判例意旨，自應認為被告犯罪尚屬不能
    證明，依法自應為被告俊男無罪之諭知。
據上論斷，應依刑事訴訟法第299 條第1 項、第301 條、槍砲彈
藥刀械管制條例第7 條第4 項、第12條第4 項、第18條第1 項，
刑法第11條前段、第51條第5 款、第55條、第42條第3 項前段、
第38條第1 項第1 款、第62條、第164 條第2 項、第168 條、修
正前刑法第321 條第1 項第3 款，判決如主文。
本案經檢察官蕭永昌到庭執行職務。
中    華    民    國  100     年    10    月    25    日
                  刑事第五庭  審判長法  官  潘政宏
                                    法  官  石蕙慈
                                    法  官  陳郁融
以上正本證明與原本無異。
如不服本判決應於收受判決後10日內向本院提出上訴書狀，並應
敘述具體理由。其未敘述上訴理由者，應於上訴期間屆滿後20日
內向本院補提理由書( 均須按他造當事人之人數附繕本) 「切勿
逕送上級法院」。
                                    書記官  陳亭竹
中    華    民    國   100    年    10    月    26    日
附錄法條：
民國100 年1 月10日修正前中華民國刑法第321 條
犯竊盜罪而有左列情形之一者，處6 月以上、5 年以下有期徒刑
：
一、於夜間侵入住宅或有人居住之建築物、船艦或隱匿其內而犯
    之者。
二、毀越門扇、牆垣或其他安全設備而犯之者。
三、攜帶兇器而犯之者。
四、結夥三人以上而犯之者。
五、乘火災、水災或其他災害之際而犯之者。
六、在車站或埠頭而犯之者。
前項之未遂犯罰之。
中華民國刑法中華民國刑法第164條
藏匿犯人或依法逮捕拘禁之脫逃人或使之隱避者，處 2 年以下
有期徒刑、拘役或 5 百元以下罰金。
意圖犯前項之罪而頂替者，亦同。
中華民國刑法第168條
於執行審判職務之公署審判時或於檢察官偵查時，證人、鑑定人
、通譯於案情有重要關係之事項，供前或供後具結，而為虛偽陳
述者，處 7 年以下有期徒刑。
槍砲彈藥刀械管制條例第7條
未經許可，製造、販賣或運輸火砲、肩射武器、機關鎗、衝鋒槍
、卡柄槍、自動步槍、普通步槍、馬槍、手槍或各類砲彈、炸彈
、爆裂物者，處死刑、無期徒刑或 7 年以上有期徒刑；處徒刑
者，併科新臺幣 3 千萬元以下罰金。
未經許可，轉讓、出租或出借前項所列槍砲、彈藥者，處無期徒
刑或 5 年以上有期徒刑，併科新臺幣 1 千萬元以下罰金。
意圖供自己或他人犯罪之用，而犯前二項之罪者，處死刑或無期
徒刑；處徒刑者，併科新臺幣 5 千萬元以下罰金。
未經許可，持有、寄藏或意圖販賣而陳列第 1 項所列槍砲、彈
藥者，處 5 年以上有期徒刑，併科新臺幣 1 千萬元以下罰金。
意圖供自己或他人犯罪之用，以強盜、搶奪、竊盜或其他非法方
法，持有依法執行公務之人所持有之第 1 項所列槍砲、彈藥者
，得加重其刑至二分之一。
第 1 項至第 3 項之未遂犯罰之。
槍砲彈藥刀械管制條例第12條
未經許可，製造、販賣或運輸子彈者，處 1 年以上 7 年以下有
期徒刑，併科新台幣 500 萬元以下罰金。
未經許可，轉讓、出租或出借子彈者，處 6 月以上 5 年以下有
期徒刑，併科新台幣 300 萬元以下罰金。
意圖供自己或他人犯罪之用，而犯前二項之罪者，處 3 年以上
10 年以下有期徒刑，併科新台幣 700 萬元以下罰金。
未經許可，持有、寄藏或意圖販賣而陳列子彈者，處 5 年以下
有期徒刑，併科新台幣 300 萬元以下罰金。
第1 項至第3 項之未遂犯罰之。